【裁判字號】    97,交訴,5
【裁判日期】    970131
【裁判案由】    過失致死
【裁判全文】
臺灣彰化地方法院刑事判決               97年度交訴字第5號
公  訴  人  臺灣彰化地方法院檢察署檢察官
被      告  乙○○
上列被告因過失致死案件，經檢察官提起公訴（九十六年度偵字
第一一三六０號），本院依簡式審判程序判決如下：
    主    文
乙○○服用酒類，不能安全駕駛動力交通工具而駕駛，處有期徒
刑月；又因過失致人於死，處有期徒刑壹年貳月。應執行有期
徒刑壹年月。
    犯罪事實
一、乙○○自民國九十六年九月二十七日十七時三十分許起，在
    彰化縣員林鎮○○路朋友家中飲用高樑酒二杯，明知汽車駕
    駛人於飲用酒類後，其吐氣所含酒精濃度超過每公升零點二
    五毫克者，不得駕車，且其飲酒後已達於不能安全駕駛動力
    交通工具之程度，猶於甫飲畢未久約十八時三十分許，自該
    處駕駛車牌號碼ＱＵ─０一四三號自用小客車，沿同縣埔心
    鄉○○村○○路由東往西方向行駛欲返回住處，嗣行經中正
    路與成功路口時，本應注意飲酒後吐氣所含酒精成份超過每
    公升０．二五毫克以上者，不得駕車，且應注意汽車行駛時
    ，駕駛人應注意車前狀況，並隨時採取必要之安全措施，而
    當時雖係夜間但有照明、天候晴、柏油路面乾燥無缺陷、無
    障礙物、視距良好，又無其他不能注意之情事，竟疏於注意
    車前狀況，因飲酒後操控車輛能力已受影響，以致所駕自用
    小客車撞擊適時沿成功路自北往南方向行駛至上開路口由吳
    陳芙蓉騎乘之腳踏車，吳陳芙蓉因而人車倒地，受有顱腦損
    傷之傷害，雖經送醫急救，惟於到院前即死亡。俟經警據報
    前往處理，測得乙○○呼氣含酒精濃度為每公升零點八一毫
    克（ｍｇ／ｌ），已達於不能安全駕駛動力交通工具之程度
    ，始查悉上情。
二、案經臺灣彰化地方法院檢察署檢察官據報相驗後自動檢舉偵
    查起訴。
    理    由
一、上揭犯罪事實，業據被告於本院準備程序及審理時坦承不諱
    ，並經被害人之子甲○○於警詢、偵訊時證述明確，復有道
    路交通事故現場圖、道路交通事故調查報告表(一)、(二)、
    行政院衛生署彰化醫院診斷證明書、彰化縣警察局溪湖分局
    道路交通事故當事人酒精測定紀錄表、彰化縣警察局舉發違
    反道路交通管理事件通知單及照片十幀附卷可稽；而被害人
    吳陳芙蓉確因本件車禍死亡，亦經臺灣彰化地方法院檢察署
    檢察官督同檢驗員相驗屬實，製有驗斷書、勘驗筆錄、相驗
    屍體證明書各一份及相驗照片在卷足憑。按汽車駕駛人飲酒
    後其吐氣所含酒精成份超過每公升０‧二五毫克以上者不得
    駕車，道路交通安全規則第一百十四條第二款定有明文。而
    服用酒類不能安全駕駛動力交通工具之認定，參考德國、美
    國之認定標準，對於駕駛人於呼氣中酒精濃度達每公升零點
    五五毫克以上，血液濃度達百分之０．一一以上者，肇事率
    為一般正常人之十倍，應認為已達不能安全駕駛之標準；至
    於上揭數值以下之行為，如輔以其他客觀事實得作為「不能
    安全駕駛」之判斷時，亦應依刑法第一百八十五條之三之規
    定移送法辦處以刑罰，法務部八十八年五月十八日法八八檢
    字第００一六六九號函釋甚明；另就醫學文獻所知，酒精對
    人體的影響程度依血液中酒精濃度而定，當吐氣濃度達每公
    升０．五五毫克時，將造成反應較慢、感覺減低、影響駕駛
    等輕到中度之酒精中毒症狀。本案被告於車禍後，經測得其
    呼氣含酒精濃度為每公升零點八一毫克（ｍｇ／ｌ），足證
    被告不勝酒力，無法妥適操控車輛以致肇事，已達不能安全
    駕駛動力交通工具之程度，甚為顯然。又按汽車行駛時，駕
    駛人應注意車前狀況，並隨時採取必要之安全措施，道路交
    通安全規則第九十四條第三項亦有明定。被告考領有適當之
    駕駛執照，業經道路交通事故調查報告表(二)載明，其當熟
    知上揭規定，是被告駕車時，依法即負有前開注意義務，而
    依卷附道路交通事故調查報告表(一)所載，當時雖係夜間但
    有照明、天候晴、柏油路面乾燥無缺陷、無障礙物、視距良
    好，又無其他不能注意之情事，詎其於行經肇事處時，竟疏
    未遵守上開規定，因飲酒後操控車輛能力已受影響，以致所
    駕自用小客車撞擊吳陳芙蓉騎乘之腳踏車，導致吳陳芙蓉倒
    地後受有顱腦損傷之傷害，雖經送醫急救，然於到院前即已
    死亡，其有過失甚明，足徵被告前揭自白應與事實相符。而
    被害人因本件車禍死亡業如前述，是被告之酒後駕駛行為與
    被害人死亡間，顯有相當因果關係存在。至被告於本院空言
    所辯被害人闖紅燈云云，並無具體事證足資證明，尚難憑採
    。綜上，本案事證明確，被告公共危險及過失致死犯行，堪
    以認定，應依法論科。
二、核被告所為，酒醉駕車部分，係犯刑法第一百八十五條之三
    之酒後不能安全駕駛動力交通工具而駕駛罪；因過失行為致
    被害人死亡部分，則犯刑法第二百七十六條第一項之過失致
    人於死罪。被告所犯前開二罪間，一為故意犯行，一為過失
    犯行，行為互殊，應予分論併罰。被告於酒後駕車，因而致
    人死亡，依法應負刑事責任，所犯過失致死部分應依道路交
    通管理處罰條例第八十六條第一項規定加重其刑。爰審酌酒
    後駕車之危害及酒後不應駕車之觀念，已透過學校教育、政
    令宣導及各類媒體廣為介紹傳達各界週知多年，被告對於酒
    醉駕車之危險性，應有相當之認識，詎其明知飲酒後精神狀
    態已受相當影響，僅圖一己往來交通之便，率爾駕駛車輛外
    出，實乏尊重其他用路人生命、財產安全之觀念，對於道路
    公共安全已生顯著之危險，應予非難，且其過失犯行造成被
    害人死亡之結果，所生危害實屬重大，迄今仍未能與被害人
    家屬達成和解，兼衡被告素行及犯後坦承犯行，態度尚可等
    一切情狀，分別量處如主文所示之刑，並定其應執行刑，以
    示懲儆。又本案被告犯罪時間係在九十六年四月二十四日以
    後，並不符合中華民國九十六年罪犯減刑條例所定之減刑要
    件，尚無依該條例規定予以減刑之餘地，附此敘明。
據上論斷，應依刑事訴訟法第二百七十三條之一第一項、第二百
九十九條第一項前段，道路交通管理處罰條例第八十六條第一項
，刑法第一百八十五條之三、第二百七十六條第一項、第五十一
條第五款，刑法施行法第一條之一第一項、第二項前段，判決如
主文。
本案經檢察官郭玄義到庭執行職務。
中    華    民    國    97    年    1     月    31    日
                  交通法庭  法  官  周  莉  菁
以上正本證明與原本無異。
如不服本判決，應於送達後十日內向本院提出上訴狀（須附繕
本），上訴於臺灣高等法院臺中分院。
告訴人或被害人對於判決如有不服具備理由請求檢察官上訴者，
其上訴期間之計算係以檢察官收受判決正本之日期為準。
中    華    民    國    97    年    1     月    31    日
                            書記官  卓  俊  杰
附錄本判決論罪科刑法條：
刑法第一百八十五條之三：
服用毒品、麻醉藥品、酒類或其他相類之物，不能安全駕駛動力
交通工具而駕駛者，處一年以下有期徒刑、拘役或三萬元以下罰
金。
刑法第二百七十六條第一項：
因過失致人於死者，處二年以下有期徒刑、拘役或二千元以下罰
金。


司法院資訊處製作；財團法人民間司法改革基金會備份。
